【裁判字號】    98,交聲,856
【裁判日期】    990531
【裁判案由】    違反道路交通管理處罰條例聲明異議
【裁判全文】
臺灣新竹地方法院交通事件裁定         98年度交聲字第856號
原處分機關  交通部公路總局新竹區監理所
異  議  人  甲○○
即受處分人
上列異議人即受處分人因違反道路交通管理處罰條例案件，對於
交通部公路總局新竹區監理所於98年11月19日竹監營字第裁50-Z
00000000號違反道路交通管理事件裁決書所為之裁決處分，聲明
異議，本院裁定如下：
    主  文
異議駁回。
    理  由
一、原處分意旨略以：異議人即受處分人甲○○於98年5 月8 日
    6 時5 分許，駕駛車牌號碼8569─PP號租賃小客車，行經國
    道三號高速公路北上84公里處，以時速178 公里之速度，超
    速68公里行駛，經內政部警政署國道公路警察局第六警察隊
    員警以雷射測速儀測速後，填製公警局交字第Z00000000 號
    舉發違反道路交通管理事件通知單（下稱舉發通知單），舉
    發異議人違反道路交通管理處罰條例第43條第1 項第2 款規
    定。異議人於收受上開舉發單後，不服舉發事實，向原處分
    機關提出申訴，惟經原處分機關函請舉發機關調查後，舉發
    機關即內政部警政署國道公路警察局第六警察隊函覆認異議
    人確有前述違規行為，原處分機關乃於98年11月19日以竹監
    營字第裁50-Z00000000號違反道路交通管理事件裁決書（下
    稱裁決書），依據道路交通管理處罰條例第43條第1 項第2
    款、第63條第1 項第3 款（漏列第1 項第3 款）之規定，裁
    處異議人8,000 元罰鍰、並記違規點數3 點，並施以道安講
    習。
二、聲明異議意旨略以：異議人於上揭時地駕駛租賃小客車，經
    警察攔下並告知有超速行駛之行為。惟警察未予受處分人觀
    看測速儀器，亦未依一般作業程序當場告知受處分人超速多
    少之數值，並提出照片佐證。反於事後以片面認定為由，逕
    對受處分人為前揭之處分，實難令受處分人甘服等語，爰聲
    請撤銷原處分。（交通違規單號：公警局交字Z00000000 號
    、公警局交字Z00000000 號）
三、按汽車行駛高速公路及快速公路，應依速限標誌指示，高速
    公路及快速公路交通管制規則第5 條第1 項定有明文。次按
    汽車駕駛人，駕駛汽車行車速度，超過規定之最高時速60公
    里以上，處新臺幣（下同）6,000 元以上24,000元以下罰鍰
    ，且應接受道路交通安全講習，並記違規點數3 點，道路交
    通管理處罰條例第43條第1 項第2 款、第5 項前段及第63條
    第1 項第3 款分別定有明文。
四、經查：
（一）異議人雖於聲明異議狀記載本件交通違規單號有公警局交
      字Z00000000 號、公警局交字Z00000000 號二紙，惟參酌
      其異議意旨及卷附交通部公路總局新竹區監理所意見書，
      本件異議人係僅就交通部公路總局新竹區監理所98年11月
      19日竹監自字第裁50-Z00000000號裁決書聲明異議，是聲
      明異議狀中所載公警局交字Z00000000 號舉發單顯係贅載
      。復關於臺北市交通事件裁決所據公警局交字Z00000000
      號舉發單作成之北市裁罰字第22-Z00000000號裁決書，業
      經臺灣台北地方法院裁定原處分撤銷，有臺灣台北地方法
      院99年度交聲字218 號裁判書在卷可稽，故本件僅就竹監
      自字第裁50-Z00000000號裁決書部分為判斷，合先敘明。
（二）證人即舉發現場執勤之警員乙○○到庭證稱：「（問：請
      說明當時你舉發的經過。）當時我在北向84公里處執行測
      速攔查的勤務，異議人超速178 公里，所以我攔停異議人
      的車子並開單。該路段限速是110 公里，但是異議人車速
      178 公里。」「（問：當時你是如何察覺異議人違規的，
      是否使用儀器偵測？）我們是使用雷射槍測速，我們在三
      百公尺就感測到異議人超速了，所以我們就攔停異議人的
      車子。」「（問：當場你有無給異議人看他超速的證據？
      ）攔停異議人的車子後，我先跟異議人拿證件，並且有給
      異議人看測速槍上顯示的數據，異議人當時說他有急事要
      趕去打高爾夫球，因為我們是用電腦，列印罰單，但該路
      段無法收訊，所以罰單無法即時列印出來，有耽擱一些時
      間，異議人當時一直強調說可否讓他先行離開，罰單之後
      再寄給他。」「（問：異議人當時對於他有違規超速行駛
      68公里有無異議？）沒有，異議人當時有強調他知道他錯
      了，因為他趕時間。」「（問：為何沒有異議人當時超速
      的照片？）雷射槍原本就沒有照片。」等語。由上述證人
      證述得見，其對於本件舉發之過程、細節、當場狀況證述
      明確，足見其對於本件舉發事件記憶尚非模糊，再者，證
      人乙○○係偶然因執行勤務而舉發本案，與異議人並無宿
      怨，當無甘冒觸犯偽證罪責，蓄意構詞誣陷之理，況於本
      件卷存證據資料內並無任何積極證據足以證明證人上開證
      詞係屬虛偽，亦無足以令人顯信證人之證述為不可採之品
      性證據或前科證據存在，自不得僅以證人係本件開單告發
      之員警而全盤抹煞其在訴訟上所具有之原證人資格；因此
      其到庭具結後以言詞供述本件待證事實即異議人有前開違
      規事實，已足擔保其真實性及憑信性。異議人辯稱：縱有
      超速，但是我沒有超速這麼多，且警察沒有證據可以佐證
      我超速68公里云云，顯不足採。
（三）雖異議人復以舉發時未加以拍照、攝影而認為舉發程序有
      瑕疵，然超速行駛之違規行為具有於極短時間內發生之特
      性，實難強求交通員警同時進行拍照採證，況相關道路交
      通法規亦未強制要求員警舉發違規均需以照片為憑。故異
      議人執此為由，否認證人於本院調查時證述之真實性，尚
      無足取。
五、從而，本件異議人確有前揭時間、地點，行車速度超過規定
    之最高時速60公里以上之違規行為，已堪認定。原處分機關
    認異議人有前述違規行為，援引上揭道路交通管理處罰條例
    第43條第1 項第2 款、第63條第1 項第3 款（漏列第1 項第
    3 款），裁處異議人罰鍰，並記違規點數3 點，施以道路交
    通安全講習，於法相合，亦屬允當，本件異議為無理由，應
    予駁回。
六、據上論斷，依道路交通案件處理辦法第19條，裁定如主文。
中    華    民    國    99    年    5     月    31    日
                  交通法庭    法  官  李毓華
以上正本證明與原本無異。
如不服本裁定，應於裁定送達後5日內向本院提出抗告狀。
中    華    民    國    99    年    5     月    31    日
                              書記官  陳美利

司法院資訊處製作；財團法人民間司法改革基金會備份。
